臺灣板橋地方法院刑事判決　　　　　　 100年度易字第2425號
公　訴　人　臺灣板橋地方法院檢察署檢察官
被　　　告　高國超
上列被告因妨害公務案件，經檢察官提起公訴（100 年度偵字第
15250 號），本院判決如下：
    主  文
高國超公然侮辱人，處罰金新臺幣貳仟元，如易服勞役，以新臺
幣壹仟元折算壹日。
    事  實
一、高國超於民國一百年四月十五日上午十時二十分許，在其居
    住之新北市三重區○○○路二八八號出租雅房公共大門外之
    垃圾桶丟棄垃圾時，因不慎丟中簡麗珠，雙方發生口角爭執
    ，詎其竟基於公然侮辱之犯意，在上開屬不特定人得共見共
    聞之場合，公然以「幹你娘」、「賽你娘」（均以閩南語發
    音）等粗鄙言語辱罵簡麗珠，足以貶損簡麗珠之人格。
二、案經簡麗珠訴由新北市政府警察局三重分局移送臺灣板橋地
    方法院檢察署檢察官偵查起訴。
    理  由
甲、有關證據能力方面：
一、按被告以外之人於審判外之言詞或書面陳述，除法律有規定
    者外，不得作為證據，刑事訴訟法第一百五十九條第一項固
    有明定。惟被告以外之人於審判外之陳述，雖不符同法第一
    百五十九條之一至之四規定，但經當事人於審判程序同意作
    為證據，法院審酌該言詞陳述或書面作成時之情況，認為適
    當者，亦得為證據，且當事人、辯護人於法院調查證據時，
    知有第一百五十九條第一項不得為證據之情形，而未於言詞
    辯論終結前聲明異議者，視為有前項之同意，此亦據刑事訴
    訟法第一百五十九條之五規定甚明。
二、本案判決所引用之被告以外之人於審判外之陳述，被告高國
    超於本院一百年八月二十九日準備程序進行中，已陳稱：對
    證據能力沒有意見，同意引為審判期日調查之證據等語明確
    ，迄本院言詞辯論終結前，復未對該等證據之證據能力聲明
    異議。本院審酌該等證據之取得，並無違法不當或證明力明
    顯過低之瑕疵，亦認以之作為證據，要屬適當。是以依刑事
    訴訟法第一百五十九條之五之規定，本案判決所引用之被告
    以外之人於審判外之陳述，有證據能力。
乙、實體方面：
一、訊據被告坦承：伊於一百年四月十五日上午十時二十分許，
    在其居住之新北市三重區○○○路二八八號出租雅房公共大
    門外之垃圾桶丟棄垃圾時，因不慎丟中簡麗珠，雙方發生口
    角爭執，嗣伊有說「幹你娘」這句話等情不諱，惟矢口否認
    有何公然侮辱犯行，辯稱：是簡麗珠先罵伊，伊才會講「幹
    你娘」，但沒有講「賽你娘」，且「幹你娘」是伊口頭禪云
    云。經查：
  (一)上揭犯罪事實，業據證人即告訴人簡麗珠於警詢中供陳：「
    當時我在撿資源回收，高國超因為要丟垃圾而丟到我，我告
    訴他丟垃圾請小心，他便罵我『幹你娘，賽你娘』。罵完之
    後便要拿酒瓶作勢要丟我。…。」等語明確（見偵查卷第三
    頁反面）。被告於警詢中亦自承：「…我當時不知道垃圾桶
    裡面有人，所以我丟完垃圾就走，突然有人很大聲的說『裡
    面有人，卡尊重一點。』，然後我就看到她（指告訴人）拿
    著飲料罐丟我的衣服，把我的衣服弄髒了。然後我有說你這
    個垃圾人，你撿垃圾你要自愛，垃圾桶是裝垃圾的，妳人不
    應該在裡面。」、「（據報案人所稱你是否以三字經『幹你
    娘、賽你娘』等語辱罵她？）那是我的口頭禪，我說妳人不
    應該在裡面，這個垃圾桶是要拿來丟垃圾的。」等情不諱（
    見偵查卷第四頁反面），復於檢察官訊問時供陳：「（四月
    十五日早上十點二十五分，是否在二八八號附近，罵對方三
    字經『幹你娘、賽你娘』、『妳這個垃圾人』等語？）因為
    她不知道拿什麼東西丟我，我才罵她，我罵她三字經，那是
    我的口頭語。」等語在卷（見偵查卷第十五頁），足見被告
    在上開時、地，確有以「幹你娘」、「賽你娘」等貶抑人格
    之粗鄙字句辱罵簡麗珠之舉動，實已甚為明確。
  (二)又查被告辱罵簡麗珠「幹你娘」、「賽你娘」之地點，乃係
    被告居住之出租雅房公共大門外之垃圾桶附近，該地點就位
    在馬路旁之事實，復據被告於本院審理時供述明確，並有案
    發地點照片四張附卷可憑（見偵查卷第十八頁至第二十一頁
    ），則被告辱罵簡麗珠上開言語之處所，確屬不特定人得以
    共見共聞之場合，亦堪予認定。
  (三)被告雖辯稱：是簡麗珠先罵伊，又拿東西丟伊，伊才會回罵
    簡麗珠云云。然縱使簡麗珠先有辱罵被告、或拿物品丟擲被
    告之舉措，此亦僅係簡麗珠應否另負刑事責任之範疇而已，
    蓋被告回罵之際，客觀上已無「現在不法侵害」之情形可言
    ，自不能以此解免被告公然侮辱簡麗珠之罪責。被告辯稱：
    要不是簡麗珠先罵伊，伊也不會回罵，故不應要伊負責云云
    ，洵屬無據，要非可採。
  (四)綜上所述，本案事證明確，被告犯行堪予認定。
二、核被告所為，係犯刑法第三百零九條第一項之公然侮辱罪。
    爰審酌被告僅因細故即出言辱罵他人，理性控制能力尚有不
    足，惟其素行堪稱良好，暨其犯罪之動機、目的、所生危害
    等一切情狀，量處如主文所示之刑，並諭知易服勞役之折算
    標準。
據上論斷，應依刑事訴訟法第二百九十九條第一項前段，刑法第
三百零九條第一項、第四十二條第三項前段，刑法施行法第一條
之一，判決如主文。
本案經檢察官劉文瀚到庭執行職務。
中    華    民    國   100    年    10    月    31    日
                  刑事第十五庭  法  官  劉元斐
上列正本證明與原本無異。
如不服本判決，應於判決送達後10日內敘明上訴理由，向本院提
出上訴狀 (應附繕本) ，上訴於臺灣高等法院。其未敘述上訴理
由者，應於上訴期間屆滿後20日內向本院補提理由書「切勿逕送
上級法院」。
                                書記官  陳金鳳
中    華    民    國   100    年    11    月    3     日
附錄本案論罪科刑所引法條
刑法第三百零九條
公然侮辱人者，處拘役或三百元以下罰金。
以強暴犯前項之罪者，處一年以下有期徒刑、拘役或五百元以下
罰金。